【裁判字號】    92,上易,1155
【裁判日期】    920616
【裁判案由】    妨害自由
【裁判全文】
臺灣高等法院刑事判決                          九十二年度上易字第一一五五號
    上  訴  人  臺灣板橋地方法院檢察署檢察官
    被      告  丙○○
右上訴人因被告妨害自由案件，不服臺灣板橋地方法院九十二年度易字第二九一號，
中華民國九十二年三月七日第一審判決（起訴案號：臺灣板橋地方法院檢察署九十年
度偵字第一七一０六號），提起上訴，本院判決如左：
    主  文
原判決撤銷。
丙○○無罪。
    理  由
一、公訴意旨略以：被告丙○○明知位於台北縣三峽鎮○○路二十三號六樓之建築物
    ，為甲○○所有，竟未經其同意，基於概括之犯意，連續於民國九十年二月二十
    三日及三月一日僱請不知情鎖匠開鎖，無故侵入該住宅。因認被告丙○○涉有刑
    法第三百零六條第一項之無故侵入住宅罪嫌。
二、訊之被告丙○○固坦承於前揭二次進入甲○○之房屋，惟堅決否認僱請鎖匠開鎖
    而無故侵入，辯稱：該房屋係甲○○委託正穩房屋仲介股份有限公司（以下簡稱
    正穩仲介公司）出售，伊由正穩公司職員乙○○陪同，由乙○○持甲○○交付鑰
    匙開啟房門，進入看房子內部情形，並非擅自無故侵入云云。
三、經查：
（一）按犯罪事實應依證據認定之，無證據不得推定其犯罪事實刑事訴訟法第一百五
      十四條定有明文。又告訴人之告訴，係以使被告受刑事訴追為目的，是其陳述
      是否與事實相符，仍應調查其他證據以資審認（最高法院五十二年台上字第一
      三○○號判例意旨參照）。
（二）告訴人甲○○於警訊雖指稱被告擅自開啟房門無故侵入其住宅，並將鎖換掉，
      東西搬走、偷竊云云。然經傳訊證人即正穩仲介公司職員乙○○證稱：甲○○
      確有委託正穩仲介公司出售上揭房屋，約定期限至房屋售出為正，並交付鑰匙
      ，被告均由其陪同拿鑰匙進入房內觀看，並未換鎖，最後被告經由法院拍賣買
      下房屋，門鎖是法院書記官在場時換的等語（見本院九十二年六月三日筆錄）
      。告訴人既委託正穩仲介公司出售房屋，交付鑰匙，自有授權仲介公司人員可
      帶同他人開啟門鎖進入觀看房屋。被告在正穩公司乙○○陪同並持告訴人交付
      之鑰匙，開啟房門進入觀看房屋，自非擅自侵入。
（三）告訴人上開房屋嗣因遭法院查封拍賣，由被告之母黃馮秀妹標得，於九十年三
      月五日領得不動產權利移轉證書，有台灣板橋地方法院民事執行處核發之不動
      產權利移轉證書及送達證書影本在卷可稽。被告於取得房屋所有權後，於法院
      書記官在場之情形下，更換門鎖，並無不法。至被告將告訴人房內物品移走，
      代為保管，並無竊盜之犯意，也經檢察官認定，而不另為不起訴諭知，敘明於
      本案起訴書內，有起訴書可查。
（四）綜上所述，被告所為，並非無故非法侵入告訴人住宅，自不能證明其犯罪。
四、原審未詳予研求，遽為被告有罪之判決，尚嫌欠洽，自屬無可維持。檢察官依據
    告訴人之聲請提出上訴，其上訴意旨，引用告訴人上訴狀。惟告訴人上訴狀未載
    任何理由，該上訴書記載告訴人請求上訴，尚非顯無理由云云，自有瑕疵。經本
    院傳訊告訴人訊問其聲請上訴之理由，陳稱被告將其房屋內物品移出，涉有竊盜
    罪嫌，法院未予審判云云。然被告將告訴人物品移出，代為保管，無竊盜之犯意
    及行為，經告訴人提起告訴，檢察官已認無竊盜犯嫌，不另為不起訴處分，記載
    於本案起訴書內，已如前述。是以檢察官上訴，並無理由，但原判決既有可議，
    自應由本院將原判決撤銷改判，依法為被告無罪之諭知。
五、據上論斷，應依刑事訴訟法第三百六十九條第一項前段、第三百六十四條、第三
    百零一條第一項，判決如主文。
本案經檢察官柯麗鈴到庭執行職務。
中    華    民    國      九十二      年       六       月    十六      日
                            臺灣高等法院刑事第五庭
                                審判長法  官  曾  德  水
                                      法  官  楊  貴  雄
                                      法  官  趙  功  恆
右正本證明與原本無異。
不得上訴。
                                      書記官  孫  佩  琳
中    華    民    國      九十二      年       六       月    十六      日


司法院資訊處製作；財團法人民間司法改革基金會備份。
